臺灣板橋地方法院刑事判決　　　　　　　 96年度訴字第334號
公　訴　人　臺灣板橋地方法院檢察署檢察官
被　　　告　戊○○
　　　　　　　　　　（另案於臺灣臺北監獄執行）
指定辯護人　張馻哲律師
上列被告因強盜案件，經檢察官提起公訴（95年度偵字第21580
、21581 號），本院判決如下：
    主  文
戊○○意圖為自己不法之所有，結夥三人以上攜帶兇器，以脅迫
至使不能抗拒，而取他人之物，累犯，處有期徒刑柒年月。
    事  實
一、戊○○：(一)前於民國89年間，因違反毒品危害防制條例案件
    ，經本院以89年度簡字第139 號判決判處有期徒刑7 月，緩
    刑3 年確定；(二)於90年間，復因違反毒品危害防制條例案件
    ，經臺灣臺北地方法院以90年度簡字第2082號判決判處有期
    徒刑3 月，並經本院以92年度撤緩字第66號撤銷前開(一)所示
    之緩刑，應執行有期徒刑7 月確定，上揭(一)、(二)所示之二罪
    刑，經送監接續執行於93年3 月10日縮刑期滿執行完畢。詎
    其猶不知悔改，因友人丁○○表示與乙○○及其女友甲○○
    有嫌隙，欲教訓該二人，戊○○遂與丁○○、丙○○等三人
    共同意圖為自己不法之所有，基於攜帶兇器結夥三人以上而
    強盜之犯意，於95年3 月9 日20時許，因丁○○告知乙○○
    及其女友甲○○二人現在友人郭信宏位於臺北縣土城市○○
    路○ 段62之1 號17樓之住處，遂由丁○○提供其所有之在客
    觀上對人之生命、身體安全具危險性可供作兇器使用之玩具
    手槍2 支（無證據證明為槍砲彈藥刀械管制條例所列管之槍
    枝）及電擊棒1 支，並將其中1 支玩具手槍交由戊○○攜帶
    ，隨即結夥三人，駕駛車號6953-HB 號之自用小客車，前往
    臺北縣土城市○○路○ 段62之1 號巷口，由丙○○在該巷口
    把風，再由手持前開為兇器之玩具手槍、電擊棒各1 支之丁○○及手持為兇器之玩具手槍1 支之戊○○在該巷口，見乙○○、甲○○離開上揭友人郭信宏之住處而步行至該巷口時
    ，丁○○、戊○○二人隨即上前亮出玩具手槍及電擊棒，以
    此威嚇之方式，脅迫乙○○及甲○○二人，致使其二人不能
    抗拒，而依丁○○、戊○○之指示，坐上乙○○原本停放於
    路旁之車號不詳之自用小客車，並由戊○○負責駕駛，而丁○○則先示意在旁把風之丙○○駕駛其三人前所駕駛之前開
    自用小客車跟在後方，丁○○即手持玩具手槍及電擊棒坐於
    戊○○所駕車輛之後座控制乙○○、甲○○之行動自由，致
    該二人均達不能抗拒之程度，強取甲○○身上所有之現金新
    臺幣（下同）240,000 元、行動電話1 支（價值約5,000 元
    ）及乙○○所有之戒指1 只（價值約50,000元）、行動電話
    1 支（價值約5,000 元）等物，得手後，丁○○與戊○○隨
    即下車，改搭跟隨在後方由丙○○所駕駛之上開自用小客車
    逃逸，丁○○即在車上將強盜所得之現金4,000 元分予戊○○，其餘財物則由丁○○與丙○○分配，戊○○再將所持之
    前開玩具手槍1 支交還丁○○，其三人即各自離開。
二、案經臺北市政府警察局移送臺灣板橋地方法院檢察署檢察官
    偵查起訴。
    理  由
一、證據能力：本案以下所引用之證據，檢察官、被告戊○○及
    其辯護人迄於本院言詞辯論終結前均無異議，且本院審酌該
    證據作成之情況，並無違法取證或陳述人非基於自由意願所
    為陳述之瑕疵，認為均適於為本案認定事實之依據，依刑事
    訴訟法第159 條之5 第2 項之規定，均有證據能力，合先敘
    明。
二、上揭犯罪事實，業據被告於警詢、偵查及本院審理時坦承不
    諱，核與共犯丙○○於警詢時所供認之情節大致相符，並據
    證人即被害人乙○○、甲○○於警詢時指訴明確，足認被告
    前開不於利於己之自白核與事實相符，應堪採信。本案事證
    明確，被告犯行洵堪認定，應依法論科。
三、論罪科刑：
  (一)按刑法第321 條第1 項第4 款規定之「結夥三人以上」竊盜
    ，應以在場共同實施或在場分擔實施犯罪之人為限，且所稱
    「三人以上」，係俱連本數計算。查被告與丁○○、丙○○
    等三人所為前揭強盜犯行，係由丙○○緊臨在旁，負責把風
    ，由丁○○與被告強盜被害人財物，則當時在場共同實施之
    人除被告與丁○○外，尚有在旁把風之丙○○，合計共三人
    ，自合於上開結夥三人以上之加重要件。次查：被告與丁○○、丙○○等三人持以強盜所用之玩具手槍2 支及電擊棒1
    支，雖未扣案，然依被告於本院審理時之供述，可知該等物
    品均係屬金屬材質甚為堅硬銳利，足認上開物品在客觀上皆
    係足以對人之生命、身體、安全構成威脅之兇器無誤。核被
    告與丁○○、丙○○結夥三人以上，並攜帶客觀上屬兇器之
    玩具手槍、電擊棒而共同實行強盜之行為，係犯刑法第330
    條第1 項之結夥三人以上攜帶兇器而強盜之加重強盜罪。
  (二)按刑法第2 條第1 項之規定，係規範行為後「法律變更」所
    生新舊法適用之準據法，故被告行為後刑法條文之修正，對
    於被告並無有利或不利之情形者（例如新舊法處罰輕重相同
    ，犯罪構成要件亦無寬嚴之別等），即無適用修正後刑法第
    2 條第1 項之規定比較新舊法適用之問題。查94年2 月2 日
    修正公布，而於95年7 月1 日生效實施之新刑法第28條雖將
    舊法之「實施」修正為「實行」。其中「實施」一語，涵蓋
    陰謀、預備、著手及實行之概念在內，其範圍較廣；而「實
    行」則著重於直接從事構成犯罪事實之行為，其範圍較狹；
    二者之意義及範圍固有不同，但對於被告與他人間如係共同
    基於犯意之聯絡，推由一人下手「實行」犯罪行為而言，刑
    法第28條之修正內容，對於被告並無「有利或不利」之影響
    。依上說明，應無適用修正後刑法第2 條第1 項之規定比較
    新舊法適用之問題（最高法院95年度臺上字第5589號判決要
    旨可參）。被告就上開犯行，與丁○○、丙○○間，有犯意
    聯絡及行為分擔，均為共同正犯，且被告與丁○○、丙○○
    間乃係共同基於犯意聯絡，由丁○○提供兇器即玩具手槍2
    支及電擊棒1 支，再推由丙○○在旁負責把風，而由丁○○
    與被告二人一起下手實行強盜行為，而共犯結夥三人以上攜
    帶兇器而強盜之犯行，可知刑法第28條之修正內容，對被告
    並無有利或不利之影響，揆諸前述，此部分自無比較新舊法
    之問題。
  (三)被告以一強盜行為同時強盜被害人乙○○、甲○○二人之財
    物，觸犯相同之罪名，為想像競合犯，應依刑法第55條之規
    定，從一重處斷（被告行為後，刑法第55條雖亦有修正，修
    正前刑法第55條規定：「一行為而觸犯數罪名，或犯一罪而
    其方法或其結果之行為犯他罪名者，從一重處斷」；修正後
    第55條則規定：「一行為而觸犯數罪名者，從一重處斷。但
    不得科以較輕罪名所定最輕本刑以下之刑」。亦即修正後，
    仍保留有關想像競合犯之規定，但在科刑上有所限制，然此
    科刑之限制僅係法理之明文化，非屬法律之變更，自無比較
    新舊法之問題，最高法院95年度第8 次刑事庭會議決議五、
    (二)之意旨參照）。
  (四)再按刑法第2 條第1 項之規定，係規範行為後「法律變更」
    所生新舊法適用之準據法，故被告行為後刑法條文之修正，
    對於被告並無有利或不利之情形者（例如新舊法處罰輕重相
    同，犯罪構成要件亦無寬嚴之別等），即無適用修正後刑法
    第2 條第1 項之規定比較新舊法適用之問題。新刑法第47條
    雖將舊刑法修正限制為受徒刑之執行完畢，或一部之執行而
    赦免後，5 年以內「故意」再犯有期徒刑以上之罪，始成立
    累犯。但上述新舊法之規定，對於「故意」再犯罪部分，亦
    無所謂「有利或不利」之情形。依上說明，應無適用修正後
    刑法第2 條第1 項之規定比較新舊法適用之問題（最高法院
    95年度臺上字第5589號判決要旨可參）。被告有如事實欄前
    段所示之犯罪科刑及執行情形，有臺灣高等法院被告前案紀
    錄表在卷可稽，其於上開有期徒刑執行完畢後5 年內，故意
    再犯本案有期徒刑以上之罪，無論依修正前、後之刑法第47
    條之規定，均構成累犯，是修正前、後有關累犯之規定，其
    實質內容相同，並無有利不利之別，自無刑法第2 條第1 項
    新舊法比較之問題，應依一般法律適用之原則（最高法院95
    年度第21次刑事庭會議決議參照），適用裁判時之刑法第47
    條第1 項之規定，加重其刑。
  (五)爰審酌被告正值壯年，不思正當工作以獲取財物，妄想以強
    盜手段不勞而獲，其觀念偏差，有待矯治，及本案係由丁○○為主謀，被告並非主謀，所分得之財物亦非鉅，再兼衡其
    智識、品行及犯罪後坦承犯行之態度等一切情狀，量處如主
    文所示之刑，以示懲儆（依最高法院95年度第八次刑事庭會
    議決議六、(一)之意旨，新法第57條之規定，為法院就刑之裁
    量審認標準見解之明文化，非屬法律之變更，無新舊法比較
    適用之問題）。
  (六)至被告持以強盜之玩具手槍2 支及電擊棒1 支，乃係共犯丁○○所有之物，而共犯丁○○於本案案發後之95年4 月27日
    23時許，在臺北縣中和市○○街36號前，為警查獲時，並未
    扣得上開物品之情，業據共犯丁○○於警詢時供明在卷，且
    有搜索扣押筆錄及扣押物品目錄表各1 件在卷可佐，是上開
    強盜所用之物品既未扣案，衡諸常情，該等物品應已由共犯
    丁○○於使用後，隨即丟棄而滅失，以免遭人發現，且本院
    遍查卷內事證，亦查無證據認定該等物品現仍存在，是以，
    上開物品既無證據證明尚存在，為免沒收困難，自無併予宣
    告沒收之必要，末此敘明。
四、又中華民國96年罪犯減刑條例雖於96年7 月4 日制定公布，
    並自96年7 月16日施行，然本案被告所犯之罪為刑法第330
    條第1 項之加重強盜罪，所宣告之刑復逾有期徒刑1 年6 月
    ，依該條例第3 條第1 項第15款之規定，不得減刑，是本案
    核與減刑之要件不符，自不得減刑，併此指明。
據上論斷，應依刑事訴訟法第299 條第1 項前段，刑法第330 條
第1 項、第55條、第47條第1 項，判決如主文。
本案經檢察官郭季青到庭執行職務。
中　　華　　民　　國　　96　　年　　7 　　月　　20　　日
                  刑事第十九庭  審判長法　官  許必奇
                                      法  官  陳明偉
                                      法  官  鄧雅心
以上正本證明與原本無異。
如不服本判決應於送達後10日內向本院提出上訴狀。
                                      書記官　王小芬
中　　華　　民　　國　　96　　年　　7 　　月　　20　　日
附錄本案論罪科刑法條
中華民國刑法第三百三十條
犯強盜罪而有第三百二十一條第一項各款情形之一者，處七年以
上有期徒刑。
前項之未遂犯罰之。
中華民國刑法第三百二十八條
意圖為自己或第三人不法之所有，以強暴、脅迫、藥劑、催眠術
或他法，至使不能抗拒，而取他人之物或使其交付者，為強盜罪
，處五年以上有期徒刑。
以前項方法得財產上不法之利益或使第三人得之者，亦同。
犯強盜罪因而致人於死者，處死刑、無期徒刑或十年以上有期徒
刑；致重傷者，處無期徒刑或七年以上有期徒刑。
第一項及第二項之未遂犯罰之。
預備犯強盜罪者，處一年以下有期徒刑、拘役或三千元以下罰金
。
中華民國刑法第三百二十一條
犯竊盜罪而有左列情形之一者，處六月以上、五年以下有期徒刑：
一  於夜間侵入住宅或有人居住之建築物、船艦或隱匿其內而犯
    之者。
二  毀越門扇、牆垣或其他安全設備而犯之者。
三  攜帶兇器而犯之者。
四  結夥三人以上而犯之者。
五  乘火災、水災或其他災害之際而犯之者。
六  在車站或埠頭而犯之者。
前項之未遂犯罰之。
